臺灣橋頭地方法院民事裁定
111年度消債職聲免字第14號
聲請人即債　邊麗珍　00000000000000000000000000000000000
務人0000000000000000000000000000000000000000000000
代  理  人　陳秉宏律師(法律扶助律師)
上列聲請人即債務人因消費者債務清理事件聲請免責，本院裁定
如下：
    主  文
聲請人即債務人邊麗珍應予免責。
    理  由
一、按法院為終止或終結清算程序之裁定確定後，除別有規定外
    ，應以裁定免除債務人之債務；又法院裁定開始清算程序後
    ，債務人有薪資、執行業務所得或其他固定收入，扣除自己
    及依法應受其扶養者所必要生活費用之數額後仍有餘額，而
    普通債權人之分配總額低於債務人聲請清算前2 年間，可處
    分所得扣除自己及依法應受其扶養者所必要生活費用之數額
    者，法院應為不免責之裁定，但債務人證明經普通債權人全
    體同意者，不在此限；而債務人有下列各款情形之一者，法
    院應為不免責之裁定，但債務人證明經普通債權人全體同意
    者，不在此限：一、於七年內曾依破產法或本條例規定受免
    責。二、故意隱匿、毀損應屬清算財團之財產，或為其他不
    利於債權人之處分，致債權人受有損害。三、捏造債務或承
    認不真實之債務。四、聲請清算前二年內，因消費奢侈商品
    或服務、賭博或其他投機行為，所負債務之總額逾聲請清算
    時無擔保及無優先權債務之半數，而生開始清算之原因。五
    、於清算聲請前一年內，已有清算之原因，而隱瞞其事實，
    使他人與之為交易致生損害。六、明知已有清算原因之事實
    ，非基於本人之義務，而以特別利於債權人中之一人或數人
    為目的，提供擔保或消滅債務。七、隱匿、毀棄、偽造或變
    造帳簿或其他會計文件之全部或一部，致其財產之狀況不真
    確。八、故意於財產及收入狀況說明書為不實之記載，或有
    其他故意違反本條例所定義務之行為，致債權人受有損害，
    或重大延滯程序，消費者債務清理條例(下稱消債條例)第13
    2條、第133條、第134條分別定有明文。
二、本件聲請人前向金融機構辦理借貸、連帶保證契約等，致積
    欠無擔保債務共計新臺幣（下同）1,882,873元（見本院民
    國110年7月21日橋院嬌110年度司執消債清司顯字第54號債
    權表），因無法清償債務，於109年10月5日向本院聲請前置
    調解，嗣調解不成立而聲請清算，經本院以109年度消債清
    字第166號裁定聲請人自110年5月28日16時起開始清算程序
    ，復經本院司法事務官就聲請人財產進行清算結果，普通債
    權人未獲分配，再經本院司法事務官以110年度司執消債清
    字第54號裁定清算程序終止確定等情，此經本院依職權調閱
    上開案件卷宗查明無訛，應堪信屬實。
三、經查： 
(一)聲請人自述於疫情穩定後之110年9月間起任職於萬士潔環境
    維護士業有限公司(下稱萬士潔公司)，每月均領取基本薪資
    ，另自109年10月起，受領友人每月接濟13,000元。觀之聲
    請人勞工保險投保資料，聲請人自110年9月15日投保勞工保
    險於上開公司，投保薪資每月24,000元，並於111年1月1日
    調整為25,250元，其109年申報所得167,049元等情，有財產
    及收入狀況說明書、綜合所得稅各類所得資料清單、全國財
    產稅總歸戶財產查詢清單、勞保局被保險人投保資料查詢、
    稅務電子閘門財產所得調件明細表及聲請人提出之資助人切
    結書、本院111年3月29日調查筆錄附卷可稽。是以上開標準
    核計，自聲請人開始清算程序後之110年6月起至111年3月間
    ，聲請人固定收入共計277,750元【計算式：(24,000×3個月
    )+(25,250×3個月)+(13,000×10個月)=277,750】。
(二)按債務人必要生活費用，以最近一年衛生福利部或直轄市政
    府所公告當地區每人每月最低生活費一點二倍定之；受扶養
    者之必要生活費用，準用第一項規定計算基準數額，並依債
    務人依法應負擔扶養義務之比例認定之，消債條例第64條之
    2第1項、第2項分別定有明文。至支出部分，聲請人主張需
    扶養2名子女，每月支出扶養費22,000元。按直系血親相互
    間，互負扶養之義務，民法第1114條第1款定有明文。查聲
    請人子女名下無財產，109年申報所得各僅17,696元、7,108
    元，每月另領有家扶中心補助2,550元等情，有戶籍謄本、
    綜合所得稅各類所得資料清單、全國財產稅總歸戶財產查詢
    清單、稅務電子閘門財產所得調件明細表、領取補助之存摺
    內頁等附卷可證。扶養費用部分，依消債條例第64條之2第1
    、2項，並參照民法第1118、1119條規定，其負扶養義務之
    程度，亦應考量其目前身負債務之窘境，所負擔之扶養義務
    能力，自非比一般，在無其他更為詳實之資料可供佐證之情
    形下，故本院認各以110、111年度高雄市最低生活費標準之
    1.2倍即16,009元、17,303元為標準，則與前配偶分擔扶養
    費後，聲請人110年、111年間每月應支出扶養費應各以14,7
    34元、16,028元為度【計算式：(16,009×2-2,550)÷2＝14,73
    4；(17,303×2-2,550)÷2＝16,028】。聲請人就此主張支出22
    ,000元，實屬過高。至聲請人個人日常生活必要費用部分，
    審酌聲請人負債之現況，基於社會經濟活動之互賴及誠信，
    該日常生活所需費用，自應節制開支，不得有超越一般人最
    低生活標準之享受，否則反失衡平，本院依消債條例第64條
    之2第1項，參酌衛福部社會司所公告歷年最低生活費標準，
    110、111年度高雄市最低生活費標準13,341元、14,419元之
    1.2倍各為16,009元、17,303元，則聲請人每月最低生活費
    除有特殊情形並有證據證明者外，自宜以此為度，始得認係
    必要支出。聲請人主張每月個人必要生活費為10,440元，尚
    低於上開標準，應屬可採。是聲請人於本院裁定開始清算程
    序後之110年6月至111年3月間，扶養費用共計151,222元(計
    算式：14,734×7個月+16,028×3個月=151,222)，個人必要生
    活費用則共計104,400元(計算式：10,440×10個月=104,400)
    。則聲請人開始清算程序後，每月固定收入扣除扶養費、個
    人必要生活費後，尚有餘額，符合消債條例第133條前段之
    規定。
(三)另聲請人於聲請調解前2年間(107年10月至109年9月)收入部
    分，依聲請人提出之財產及收入狀況說明書所載，此期間每
    月薪資為20,000元。參之聲請人自107年5月14日起，勞工保
    險投保於萬士潔公司，107年間投保薪資為22,800元，申報
    所得中自萬士潔公司領得薪資共172,600元，核每月薪資約2
    3,013元(以工作7.5個月計算)，則以申報所得金額計算之每
    月23,013元核計聲請人107年間所得，應較可採信，是聲請
    人107年10月至12月間，收入共計69,039元(計算式：23,013
    ×3個月=69,039)。另依聲請人109年申報薪資所得166,600元
    計算，每月平均所得僅13,883元，而以聲請人於110年1月13
    日提出之補正狀所載，其109年1月至8月間，每月收入為23,
    100元，同年9月薪資則為13,904元，則以聲請人所陳報之較
    高收入計算，聲請人109年1月至9月間，收入共計198,704元
    (計算式：23,100×8個月+13,904=198,704)。是由上開核算
    聲請人107、109年收入結果，加計聲請人108年度全年申報
    所得279,649元，聲請人於聲請調解前2年收入共為547,392
    元，堪可認定。而聲請人此期間之扶養費用部分，以107年
    至109年最低生活費標準1.2倍計算，經扣除家扶中心補助2,
    550元，並與前配偶分擔後，107年每月應以14,254元、108
    及109年每月應以14,444元為度【計算式：(15,529×2-2,550
    )÷2=14,254；(15,719×2-2,550)÷2=14,444】，則聲請人此
    期間扶養費用共為346,086元(計算式：14,254×3個月+14,44
    4×21個月=346,086)。至其個人必要生活費用，以每月10,44
    0元計算，共支出250,560元(計算式：10,440×24個月=250,5
    60)。是可認聲請人於聲請調解前2年內之可處分所得547,39
    2元，扣除其扶養費346,086元、個人必要生活費用250,560
    後，已無餘額，與消債條例第133條規定應不免責之要件不
    符，是本件並無消債條例第133條本文所定應不免責之情形
    。
四、綜上所述，聲請人既無消債條例第133條本文所定不應免責
    之事由存在，復查無消債條例第134條應不免責之行為，揆
    諸首揭規定，本件應予聲請人免責，爰裁定如主文。　　
中　　華　　民　　國　 111　　年　　3 　　月　　31　　日
              　　        民事庭　法　官　薛博仁
以上正本係照原本作成。
如不服本裁定，應於裁定送達後10日內，以書狀向本院提出抗告
，並繳納抗告費新臺幣1千元。
中　　華　　民　　國　 111　　年　　3 　　月　　31　　日
                    　　　      　書記官　郭南宏